臺灣高等法院臺南分院刑事判決　　　　 94年度上訴字第752號
上　訴　人　台灣雲林地方法院檢察署檢察官
被　　　告　己○○
上列上訴人因被告違反稅捐稽徵法等案件，不服臺灣雲林地方法
院九十三年訴字第四二○號中華民國九十四年六月三十日第一審
判決（起訴案號：臺灣雲林地方法院檢察署九十三年度偵字第三
五四號），提起上訴，本院判決如下：
    主  文
上訴駁回。
    理  由
一、公訴意旨略以：己○○係設於雲林縣斗六市鎮○里○○○街
    一一一巷十三號一樓「益祥砂石行」負責人，負有據實製作
    薪資所得扣繳暨免扣繳憑單及申報營利事業所得稅之義務，
    為從事業務之人。詎己○○於民國（下同）九十一年一月間
    某日，明知甲○○（即吳春森）於九十年度為益祥砂石行工
    作時，實際領薪僅有新台幣（下同）二十一萬餘元，及乙○○（原名高銘德）、丙○○於九十年度實際領薪均未達四十
    五萬元（乙○○、丙○○實際領取薪資不詳），竟利用不知
    情會計人員陳淑真，於益祥砂石行九十年度各類所得扣繳暨
    免扣繳憑單（下稱扣繳憑單），分別虛偽登載甲○○於九十
    年間在益祥砂石行薪資所得為三十六萬元，及乙○○、丙○○薪資所得均為四十五萬元，並於九十一年二、三月間某日
    ，持該不實扣繳憑單，委由不知情陳淑真，製作不實營利業
    所得稅結算申報書，持向財政部台灣省中區國稅局申報營利
    事業所得稅，以增加該砂石行人事費用，而以此不正當方法
    ，逃漏益祥砂石行營利事業所得稅至少三萬五千元，足生損
    害於甲○○、乙○○、丙○○及稅捐稽徵機關對稅捐稽徵之
    正確性。因認被告己○○涉犯稅捐稽徵法第四十七條第三款
    、第四十一條以不正當方法逃漏稅捐及刑法第二百十六條、
    二百十五條行使業務上登載不實文書罪嫌云云。
二、按犯罪事實，應依證據認定之，無證據不得認定犯罪事實；
    又不能證明被告犯罪者，應諭知無罪判決，刑事訴訟法第一
    百五十四條第二項、第三百零一條第一項，分別定有明文。
    又刑事訴訟法第一百六十一條，已於九十一年二月八日修正
    公布，修正後同條第一項規定：檢察官就被告犯罪事實，應
    負舉證責任，並指出證明方法。因此，檢察官對於起訴犯罪
    事實，應負提出證據及說服之實質舉證責任。倘其所提出之
    證據，不足為被告有罪之積極證明，或其闡明之證明方法，
    無從說服法官以形成被告有罪之心證，基於無罪推定之原則
    ，自應為被告無罪判決之諭知（最高法院九十二年度台上字
    第一二八號判例參照）。
三、查公訴人認被告涉有前揭犯行，無非以證人乙○○、丙○○
    、戊○○及陳淑真於檢察官偵查之證述、益祥砂石行九十年
    度綜合所得稅（BAN-）給付清單一份、營利事業所得稅結算
    申報書所附營業成本明細表及所得稅核定通知書一份、證人
    甲○○記事本一份、扣繳憑單二份及綜合所得稅核定通知書
    一份等，為其證明方法。然訊據被告堅決否認有上述違反稅
    捐稽徵法等犯行，辯稱：伊為益祥砂石行負責人，負責業務
    ，報稅均交由前妻戊○○負責；又伊於九十年間，斷斷續續
    在台中榮總、新營醫院、雲林醫院、洪揚醫院及靜萱療養院
    住院，有段時間也去大陸，不清楚甲○○實際申報金額，須
    問會計師等語（詳原審卷十八、五三、七○頁）。經查：
  (一)甲○○供稱向益祥砂石行僅領取廿一餘萬元，並無法證實：
  　證人甲○○於九十年四月初起，至九月底止，受益祥砂石行
    僱用，載運砂石，實際領取薪資約廿一萬餘元，而會計人員
    陳淑真在益祥砂石行九十年度各類所得扣繳暨免扣繳憑單上
    ，登載證人甲○○薪資所得為三十六萬元，並於九十一年二
    、三月間，以該不實營利事業所得稅結算申報書，向財政部
    臺灣省中區國稅局申報營利事業所得稅之事實，雖經證人甲○○於原審證明（詳原審卷三七至四二頁），並有益祥砂石
    行九十年度綜合所得稅（BAN-）給付清單一份、營利事業所
    得稅結算申報書所附營業成本明細表及所得稅核定通知書一
    份、證人甲○○記事本一份、扣繳憑單二份及綜合所得稅核
    定通知書一份等在卷可參（詳警卷七頁，偵查卷十一、十七
    至四二、五三、七三、九六至一○四頁），固屬有據。然證
    人甲○○於上訴審作證時供稱，其向益祥砂石行，所領取二
    十餘萬元，並沒有去報稅等語（詳上訴卷五三頁），而證人
    甲○○又未能提出薪資單或其他資料，以證明確實僅向益祥
    砂石行領取廿餘萬元薪資，則證人甲○○於偵查中向檢察官
    供稱，其在九十年度，向益祥砂石行，所領取薪資僅有廿一
    萬餘元云云，在缺乏其他資料佐證情形下，自難徒憑利害關
    係與益祥砂石行相反之證人甲○○事後片面供述，即遽以採
    信。況且會計人員陳淑真，就報稅資料為上揭不實登載，是
    否受被告利用或指示，仍應有積極證據證明，否則尚不得僅
    以被告身為益祥砂石行負責人，即推論被告有上揭犯行。
  (二)被告因病住院，益祥砂石行經營委由前妻戊○○並非無據：
  1.次查，原審依被告聲請，函斗六洪揚醫院、台中榮民總醫院
    、行政院衛生署新營醫院、靜萱療養院及國立臺灣大學醫學
    院附設雲林分院，分別詢問被告於九十及九十一年間住院紀
    錄，並調取被告病例資料：(1)經洪揚醫院函覆：「病人己○○於九十年六月十六日，因胸痛、噁心，當時醫師懷疑藥物
    濫用，住院治療，於九十年六月十七日出院，九十年八月廿
    二日因喝精油掛急診，九十年九月廿八日喝甲基巴拉松掛急
    診後轉送彰化基督教醫院之後未再回診」。(2)經行政院衛生
    署新營醫院九十四年四月廿八日衛署新營醫病字第09400017
    15號函覆：「己○○第一次住院於九十年十月十八日急診就
    診時，意識清楚，並據患者訴說：於九月廿八日誤食巴拉松
    農藥300CC-後，被送到彰化基督教醫院後，再轉送到台中榮
    總醫院治療後，於十月十七日由台中榮總出院後回家，於十
    月十八日因四肢乏力、暈眩、嘔吐、並流汗中有農藥味，而
    就本院急診，住院接受解毒劑治療，病情改善後於九十年十
    月廿九日出院；第二次住院於九十年十一月十九日，因解黑
    便、兩下肢皮膚乾燥、全身無力接受治療，經治療後病情改
    善於九十年十一月廿八日出院」。(3)經靜萱療養院九十四年
    四月廿八日靜字第094-00004282號函覆：「九十年五月廿四
    日至九十年五月廿五日診斷為：疑似器質性精神病，九十年
    六月十七日至九十年六月廿二日診斷為：1.疑似器質性精神
    病，2.藥物濫用，九十年六月廿六日至九十年六月三十日及
    九十年六月三十日至九十年七月廿日，皆診斷為疑似器質性
    精神疾患」。(4)經國立臺灣大學醫學院附設醫院雲林分院九
    十四年五月三日台大雲分歷字第0940002058號函覆：「九十
    年七月廿七日因被害妄想、失眠、自言自語、怪異行為及安
    眠藥物濫用開始至本院門診；於九十年七月卅一日入本院精
    神科病房治療，出現情緒不穩、被害妄想、自言自語、攻擊
    及破壞行為、失眠及自殺行為等症狀，九十年八月廿三日辦
    理自動出院，憶斷為精神分裂症。九十年八月廿七日開始於
    門診不規則追蹤治療，期間仍有出現聽幻覺、被害妄想、自
    語等症狀；於九十年九月廿八日，因自殺入台中榮總治療，
    於九十年十月廿九日至九十年十一月十八日轉入本院內科病
    房，出院後仍不規則於本院精神科門診治療九十二年二月廿
    一日症狀較穩定，仍有失眠、坐立不安等症狀，期間社會及
    職業功能均有退化情形」。(5)經行政院國軍退除役官兵輔導
    委員會臺中榮民總醫院九十四年四月廿八日中榮醫企字第09
    40001893號函覆：「病患蔡先生於九十年九月三十日十五時
    五十三分，因甲基巴拉松中毒到本院急診，並於當日至同年
    十月十七日住院接受治療」等情，有上開各函在卷可稽（詳
    原審卷(二)一、二一、五一、九三、一○五頁）。以此觀之，
    被告自九十年五月廿四日起，至九十年十一月廿八日止，多
    數時間，均因自殺、精神分裂症及器質性精神病等症，在靜
    萱療養院、洪揚醫院、行政院衛生署新營醫院、行政院國軍
    退除役官兵輔導委員會臺中榮民總醫院及國立臺灣大學醫學
    院附設醫院雲林分院住院治療，實際上是否有能力，處理益
    祥砂石行經營事宜，實令人生疑。
  2.又依據證人戊○○即被告前妻於上訴審供稱，益祥砂石行發
    薪水，係伊依司機自己所填報表來發，伊係於每月十日發放
    ，至於申報營利事業所得稅，則是伊拿去給會計師申報等語
    （詳本院上訴卷四九至五一頁）。而證人丁○○於上訴審亦
    供稱，伊確實有幫益祥砂石行報稅，是由戊○○前來委託伊
    處理等語（詳本院上訴卷五二頁）。以此觀之，被告辯稱，
    其益祥砂石行之業務及報稅，係交由其前妻戊○○負責處理
    ，尚難認為無據。
  (三)公訴人所指九十年度營利所得稅申報時，被告並未在台灣：
    又被告因上揭病痛出院後，曾於九十一年一月八日，自高雄
    出境，於九十一年一月十五日自高雄入境；再於九十一年二
    月廿三日自高雄出境，於九十一年八月廿二日入境，有被告
    入出境查詢結果一紙在卷可憑（詳原審卷五七頁）；而益祥
    砂石行九十年度營利事業所得稅結算申報書，係於九十一年
    五月三十日申報，則有該申報書上財政部臺灣省中區國稅局
    營利事業所得稅收件章一份在卷可稽（詳偵查卷九七頁）。
    是益祥砂石行，於九十一年五月三十日，申報九十年度營利
    事業所得稅時，被告係在境外，非臺灣地區，則自令人對被
    告有指示或利用證人陳淑真，而填具不實申報書等情生疑。
  (四)至證人乙○○於檢察官訊問時證稱：伊工作不到八個月，平
    均每月薪水五萬多元，沒有記帳，所以不記得總共多少等語
    （詳偵查卷六九頁）；證人丙○○於檢察官訊問時供稱：八
    十九年至九十年受僱己○○，九十年三月或四月離職，只有
    領二萬多元，最多領四萬多元等語（詳偵查卷七○頁）。顯
    然證人乙○○、丙○○自身均不明瞭，渠等在益祥砂石行工
    作期間，實際究竟領取多少薪資。此外，證人乙○○與丙○○於偵查中，亦僅憑其等供述，並未提出其他證據佐證，自
    難徒憑其等供述，即遽認益祥砂石行為渠等所申報薪資係屬
    不實。是本院自難僅依證人乙○○、丙○○上揭不確定證詞
    ，而推論渠等薪資必然未達益祥砂石行，所申報四萬五千元
    ，並據此認定益祥砂石行有虛報證人乙○○、丙○○薪資所
    得情事，併此說明。
四、綜上所述，依證人甲○○於原審及本院證詞及營利事業所得
    稅結算申報書等文件，證人甲○○薪資，是否確有遭到高報
    情事，於就證人甲○○確實向益祥砂石行領取多少薪資，獲
    得證明前，證人甲○○供述，尚難遽信。又縱認證人甲○○
    所述屬實，因本件益祥砂石行，於九十年度經營及營利事業
    所得稅申報，亦無法證明確係被告所為，自無法認定被告有
    公訴人所指犯行。另證人高明杰、丙○○部分，依卷存證據
    ，除難以證明渠等薪資為被告所申報外，亦難以證明渠等薪
    資有高報情事存在。此外，檢察官復未能提出其他積極證據
    ，足資證明被告有公訴人所指上揭犯行。被告犯行部分，應
    屬不能證明，自應為被告無罪諭知，以昭公允。
五、原判決以被告犯罪，尚屬不能證明，因予被告為無罪諭知，
    本院經核，原判決認事用法，均無違誤。檢察官上訴意旨，
    以被告於九十年五月間，犯有槍砲條例及恐嚇案件，足見被
    告九十年度時，心神狀態非難以處理益祥砂石行業務，此外
    以現今通訊便捷，即認被告於申報稅捐時，人在國外，亦無
    礙其下指令云云，而指摘原判決認被告未參與本件逃漏稅捐
    犯行為不當。然查，依前所述，本件依證人戊○○及丁○○
    於本院上訴審供述，已可明確認定，益祥砂石行九十年度之
    經營及報稅，均係由戊○○負責處理，則公訴人以被告係益
    祥砂石行名義負責人，而臆測被告即係本件逃漏涗捐行為人
    ，自屬無據。至證人甲○○、乙○○及丙○○等三人，渠等
    供稱，伊等向益祥砂石行所領取薪水，均遭到虛報云云。然
    渠等所為供述，並未提出其他證據以資佐證，自難徒憑渠等
    片面之詞，即遽以採信。況證人甲○○於本院上訴審亦自承
    ，其九十年度向益祥砂石行領取薪水，當年度並未向國稅局
    申報納稅等語，益見證人甲○○供稱，其向益祥砂石行僅領
    取廿一萬餘元，尚非有據。綜上所述，檢察官上訴意旨，所
    指各情，均非屬實，則上訴意旨，自無理由，應予駁回。
六、末查，本件被告經合法傳喚，無正當理由未到場，爰不待其
    陳述，逕行判決。
據上論斷，應依刑事訴訟法第三百六十八條、第三百七十一條，
判決如主文。
本案經檢察官范文豪到庭執行職務。
中　　華　　民　　國　　94　　年　　9　　月　　22 　　日
                  刑事第六庭    審判長法　官  蔡崇義
                                      法　官  吳永宋
                                      法　官  董武全
以上正本證明與原本無異。
檢察官如不服本判決，應於收受本判決後十日內向本院提出上訴
書。其未敘述上訴理由者並得於提起上訴後十日內向本院補提理
由書。
　　　　　　　　　　　　　　　　　　　書記官  許美惠
中　　華　　民　　國　　94　　年　　9　　月　　22 　　日
